【裁判字號】    90,上訴,1197
【裁判日期】    900731
【裁判案由】    廢棄物清理法
【裁判全文】
臺灣高等法院臺中分院刑事判決                    九十年度上訴字第一一九七號
    上  訴  人  臺灣苗栗地方法院檢察署檢察官
    被      告  乙○○
右上訴人，因被告違反廢棄物清理法案件，不服臺灣苗栗地方法院九十年度訴字第四
五號，中華民國九十年五月十日第一審判決（起訴案號：臺灣苗栗地方法院檢察署八
十九年度偵字第五一一一號），提起上訴，本院判決如左：
    主  文
原判決撤銷。
乙○○共同未依廢棄物清理法規定領有廢棄物清除及處理許可證或核備文件，從事廢
棄物清除，處有期徒刑壹年貳月，緩刑參年。
    事  實
一、乙○○明知其未列明專業技術人員與貯存、清除、處理之工具、方法、設備及場
    所，向地方主管機關申請核發准予經營廢棄物貯存清除或處理業務之許可證或核
    備文件，竟與所僱用另位不詳姓名之成年人司機，基於從事廢棄物清除之犯意聯
    絡，於民國（下同）八十九年四月六日晚上七、八時許，在中山高速公路造橋交
    流道下之某加油站，受不詳姓名之葉姓男子之囑託，以每車新台幣（下同）五千
    元運費之計費方式，由乙○○等二人駕駛乙○○所有（靠行於臺北縣汐止鎮之通
    豪通運有限公司）之車號ＦＹ─九五六號（子車Ｐ四─三五號）、ＦＹ─八五六
    號（子車二Ｋ─七七號）營業貨運曳引車，前往苗栗縣造橋鄉台一線南向一○四
    點一公里處某不詳地點，共同收集載運未加分類之磚塊、泥土等摻有拆除建築物
    所遺雜物之一般廢棄物，欲將該廢棄物運往臺北市○○街傾倒，而未經許可從事
    廢棄物之清除工作。嗣於翌日（四月七日）上午一時為警當場查獲，乙○○等二
    人則逃逸無蹤，待警員照相採證離去時，乙○○等二人伺機逕行將該車輛駛走。
二、案經苗栗縣造橋鄉公所移送臺灣苗栗地方法院檢察署檢察官偵查起訴。
    理  由
一、訊據被告（下稱被告）乙○○，對於駕駛上開曳引車，在前揭時地與另名僱用司
    機載運未加分類之磚塊、泥土等摻有拆除建築物所遺雜物之一般廢棄物，欲傾倒
    於臺北市○○街，而於翌日上午為警查獲之事實，先後於偵審中供承不諱，惟矢
    口否認有上開違反廢棄物清理法之犯行，並辯稱其以前即曾載該建築廢棄物至力
    隆公司傾倒多次，每次費用二千五百元至三千元，當日被查獲時係與葉姓地主搭
    車前往伊住處取款，並非逃逸云云。惟查：
(一)現場在車上查獲之情事，業據證人即警員蔣意雄於偵查中證稱甚詳，依其所證「
    當時廢棄物在車上，司機已跑掉，有去尋找，但找不到」、「因司機逃逸被查獲
    ，現場有一些廢棄物」等語（參見交查字第四五號卷十四頁），並有該建築廢土
    、磚塊等廢棄物之相片在卷可稽，復有苗栗縣造橋鄉公所之違反廢棄物清理法案
    件告發單及處分通知單各一份在卷可憑，核與告發單位之證人徐木生所證情節相
    符（參見五一一一號偵查卷七頁）。而被告所有上開ＦＹ─九五六號車輛係靠行
    通豪公司，該通豪公司並未從事廢棄物清除工作之情事，亦經證人鄭金玲、張志
    豪於偵查中證稱綦詳，並有通豪通運有限公司之登記資料在卷可稽，被告於本院
    審理時復坦承另輛ＦＹ─八五六號，係其所有並有靠行等情在卷，可見被告等人
    確有以上開車輛載運廢棄物之清除行為，甚為顯明。而被告於第一次偵查中供稱
    「當時我在那裡‧‧‧我就載到車上，準備載去臺北市○○街，我遇到社區巡防
    隊」、「沒有廢棄物清理許可證，我最近才知道要許可才可載」、「我自行攬貨
    載運，跟公司無關」等語，又於另次偵查中供稱「當天我開ＦＹ─九五六，另Ｆ
    Ｙ─八五六車雇用司機」等語，佐以偵查卷車號為ＦＹ─八五六號（參見交查字
    第四五號卷二十頁）之情事，是依被告案發後之所供，被告確有在場載運該廢棄
    物之情事，亦甚顯然，衡諸常情，被告如非逃逸，何以警察可當場照相取締，嗣
    後被告卻可伺機駕駛車輛逃逸，是被告上開所辯其當時與葉姓地主回家取款，並
    非逃逸云云，顯係卸責之詞，尚難採信。且依上所述，上開另輛汽車之車號應為
    ＦＹ─八五六號，被告於本院辯稱應為三Ｋ─五九○號，核與上開事證未合，亦
    難採取。
(二)證人蔣意雄雖於偵查中另證稱「八十九年四月六日晚上十一點多我到達現場，發
    現有三部車，後來又再來一部車，但二部逃掉，只扣到二部車，據週遭環境研判
    ，他們是載去該處傾倒，已經有人掉過了，現場還留有一部怪手」等語，同日被
    告供稱「被查獲時，葉先生及怪手司機都在場，後來他們逃掉」、「另一部司機
    是我僱用，但他只開三天就不幹了，沒有留下任何資料，也不知道在那裡」云云
    （參見他字五九五號卷六、七頁），對照現場相片所載，堪認證人蔣意雄嗣改稱
    之情節，核與事實未合，自難遽採，是堪認被告係與另位司機欲載往他處而被查
    獲。茲按所謂「一般廢棄物」係指垃圾、糞尿、動物屍體或其他非事業機構所產
    生足以污染環境衛生之固體或液體廢棄物之謂；又稱「事業廢棄物」者，包括由
    中央主管機關會商中央目的事業主管機關訂定公告認定標準之事業機構所產生具
    有毒性、危險性，其濃度或數量足以影響人體健康或污染環境之廢棄物之有害事
    業廢棄物，及由事業機構所產生有害事業廢棄物以外之廢棄物之一般事業廢棄物
    ，此觀之廢棄物清理法第二條定義甚詳。次按營建廢棄土之種類，包括建築工程
    、公共工程及建築物拆除工程施工所產生之剩餘土石方、磚瓦混凝土塊，惟不包
    括施工所附帶產生之金屬屑、玻璃碎、塑膠類、木屑、竹片、紙屑、瀝青等廢棄
    物，故因施工所生金屬屑、玻璃碎、塑膠類、木屑、竹片、紙屑、瀝青等廢棄物
    ，仍屬一般廢棄物，有行政院環境保護署八十八年十月十四日（八八）環署廢字
    第○○六八七○四號函暨所附行政院八十六年十二月三十一日台八六內字五二一
    ○九號函、內政部八十六年一月十八日台（八六）內營字第八六○一二一八號函
    可資參照。
(三)再按，一般廢棄物貯存清除處理方法及設施標準第二條規定：「本標準專用名詞
    定義如下：一巨大垃圾：指體積龐大之廢棄家俱、廢棄家電用品、家戶修剪庭院
    之樹枝、家戶個人自行修繕非石材碎片（塊）之廢棄物。二資源垃圾：可回收再
    利用之一般廢棄物。三有害垃圾：指符合有害事業廢棄物認定標準並經中央主管
    機關公告之一般廢棄物。四貯存：指一般廢棄物於清除、處理前，放置於特定地
    點或貯存容器、設施內之行為。五貯存容器：指貯存垃圾之子車、箱、桶、筒、
    袋及經執行機關指定公告之容器。六排出：指垃圾經貯存後置於戶外之行為。七
    清除：指一般廢棄物之收集、運輸行為。八轉運：指以運輸工具將一般廢棄物自
    產生源運至轉運設施或自轉運設施運至中間處理及最終處置設施之行為。九清理
    ：指貯存、清除或處理一般廢棄物之行為。一○處理：指下列行為：（１）中間
    處理：指一般廢棄物在最終處置前，以物理、化學、生物、熱處理、堆肥或其他
    處理方法，改變其物理、化學、生物特性或成分，達成分離、減積、去毒、固化
    或安定之行為。（２）最終處置：指將一般廢棄物以安定掩埋、衛生掩埋或封閉
    掩埋之行為。（３）再利用：一般廢棄物做為原料、材料、燃料、填土或其他經
    中央主管機關及目的事業主管機關認定之用途行為。一一熱處理法：（１）焚化
    法：指利用高溫燃燒，將一般廢棄物轉變為安定之氣體或物質之處理方法。（２
    ）熱解法：指將一般廢棄物置於無氧或少量氧氣之狀態下，利用熱能裂解使其分
    解成為氣體、液體或殘渣之處理方法。（３）其他熱處理法。一二連續燃燒式焚
    化處理設施：指將一般廢棄物連續投入焚化爐內進行移動、攪拌、燃燒及殘渣排
    出等作業之整體設施。依操作方式分為下列二種設施：（１）全連續式焚化處理
    設施：每日二十四小時連續運轉者。（２）准連續式焚化處理設施：每日十六小
    時以上間歇式運轉者。一三分批填料式焚化處理設施：指將一般廢棄物分批投入
    焚化爐內進行移動、攪拌、燃燒及殘渣排出等作業之整體設施，其每日運轉時間
    以八小時為原則。依爐床型式分下列二種：（１）機械式爐床分批填料式焚化處
    理設施。（２）固定式爐床分批填料式焚化處理設施。一四焚化殘渣之灼燒減量
    ：指將乾燥後之焚化殘渣於攝氏五百七十五度至六百二十五度之高溫爐內加熱三
    小時後，殘渣減少重量與加熱前重量之百分比。一五計量設備：指一般廢棄物於
    轉運、處理或處置設施之稱重及記錄設備。一六堆肥處理法：指藉微生物之生化
    作用，在控制條件下，將一般廢棄物中之有機質分解腐熟，轉換成安定之腐植質
    或土壤改良劑之方法。一七安定掩埋法：指將一般廢棄物置於掩埋場，設有防止
    地盤滑動、沈陷及水土保持設施或措施之處理方法。一八衛生掩埋法：指將一般
    廢棄物掩埋於以不透水材質或低滲水性土壤所構築，並設有滲出水、廢氣收集及
    處理設施及地下水監測裝置之掩埋場之處理方法。一九封閉掩埋法：指將有害垃
    圾掩埋於以抗壓及雙層不透水材質所構築，並設有阻止污染物外洩及地下水監測
    裝置之掩埋場之處理方法。」，事業廢棄物貯存清除處理方法及設施標準第二條
    亦有相同之規定。
(四)原審函查力隆砂石實業有限公司，雖據該公司函覆稱「一、經本公司查證確有車
    號ＦＹ─八五六、ＦＹ─九五六前來本公司，位於臺北市○○街八二六號之土資
    場處理二至三輛之磚角餘土確定無誤。二、依據行政院八十六年十二月三十一日
    台八十六內字第五二一○九號函示，明確認定剩餘土石方磚瓦混凝土為有用資源
    ，非屬廢棄物範圍」，此有該公司之函文可據（參見原審卷二二頁），是依該力
    隆公司登記事項卡所載，可合法處理廢棄物之清理，但被告所有上開二部車輛並
    非屬該力隆公司所有，被告亦自承並未取得廢棄物清除處理之許可證或核備文件
    ，則被告上開載往該公司傾倒之事實，亦難為被告有利認定。且依相片所示，該
    含有建築廢棄物之一般廢棄物，並非單純之土石磚瓦，亦無客觀證據可認已事先
    分類處理完畢，自堪認係一般之廢棄物，是上開函文意旨，亦難為被告可合法清
    運之有利認定。再者，被告於深夜在不熟悉之苗栗縣造橋鄉不詳處所，與不詳之
    葉姓地主為上開交易，自偵查時迄本院審理時，均無法舉出該人以供調查，亦拒
    不供出另位司機之姓名以供查證，佐以被告於偵查中之初供，自堪認被告確有從
    事廢棄物清除之工作，至為顯明，是被告以前開曳引車載運未加分類之磚塊、泥
    土等摻有拆除建築物所遺雜物之廢棄物，欲傾倒在他處之行為，顯為清除行為無
    誤，洵堪認定。又被告於本院審理時所提九十年七月之載往力隆公司之憑證二紙
    ，其內容縱然屬實，亦難反推被告可合法清除本案之廢棄物清除行為，從而，被
    告上開空口所辯，尚難採取，其上開犯行，要堪認定。
二、核被告所為，係違反廢棄物清理法第二十條之規定，應依廢棄物清理法第二十二
    條第二項第四款之未經許可從事廢棄物之清除罪。被告與不詳姓名之成年人司機
    間，有犯意聯絡及行為分擔，均為共同正犯。原審經審理之結果，認『經查：本
    件被告及其所僱用之司機確有於八十九年四月六日晚間或翌日上午駕駛車號ＦＹ
    ─八五六號、ＦＹ─九五六號營業貨運車至力隆公司傾倒處理磚角餘土，有力隆
    公司九十年三月二十八日之回函在卷可稽，而力隆公司所營事業確有包含廢棄物
    之清理業務，有台北市政府建設局函復本院之經濟部公司執照二份及有限公司變
    更登記事項卡一紙在卷足憑。再者，「營建剩餘土石方處理方案」之適用範圍包
    括建築工程、公共工程及建築物拆除工程施工所產生之剩餘泥、土、砂、石、磚
    、瓦、混凝土塊，為有用之資源，如依「營建剩餘土石方處理方案」規定合法處
    理者，均不以廢棄物認定，有力隆公司所附之行政院環境保護署九十年三月二十
    二日環署廢字第○○一七五○號函可資參照，查被告所載運之廢棄物內容，確
    實均以石塊、磚瓦居多，少見垃圾等物（見八十九年度交查字第四五號卷第八頁
    之照片），故本件被告上開所辯將磚石等物載往力隆公司處理，未違反廢棄物清
    理法之詞應堪採信』，因而為被告無罪之諭知，固非無見。但依上所述，顯有未
    洽，檢察官執上開理由，指摘原判決不當，非無理由，應由本院撤銷改判。爰審
    酌被告之素行尚好、犯罪之動機、目的在於賺取每車五千元之費用、以曳引車載
    運一般廢棄物、犯罪後之態度等一切情狀，量處如主文第二項所示之刑，以示懲
    儆。又被告未曾受有期徒刑以上刑之宣告，有台灣高等法院被告全國前案紀錄表
    附卷可稽，因本案經此偵審教訓，當知警惕，無虞再犯，本院因認前開宣告之刑
    ，以暫不執行為當，爰一併宣告緩刑三年，以啟自新。
據上論斷，應依刑事訴訟法第三百六十九條第一項前段、第三百六十四條，第二百九
十九條第一項前段，廢棄物清理法第二十二條第二項第四款，刑法第十一條前段、第
二十八條、第七十四條第一款，判決如主文。
本案經檢察官甲○○到庭執行職務
中      華      民      國    九十    年      七      月      三十一    日
                                臺灣高等法院臺中分院刑事第二庭
                                      審判長法  官  羅  禮  政
                                            法  官  陳  欣  安
                                            法  官  蔡  聰  明
右正本證明與原本無異。
如不服本判決應於收受送達後十日內向本院提出上訴書狀，其未述上訴之理由者並
得於提起上訴後十日內向本院補提理由書（均須按他造當事人之人數附繕本）。
                                            書記官    瑞  芳
中      華      民      國     九十      年      八       月     一     日
廢棄物清理法第二十二條：
違反第八條、第十三條第一項、第四項至第七項、第十五條、第十八條、第二十條及
第二十一條之規定，因而致人於死者，處無期徒刑或七年以上有期徒刑，得併科五百
萬元以下罰金；致重傷者，處三年以上十年以下有期徒刑，得併科三百萬元以下罰金
；致危害人體健康導致疾病者，處五年以下有期徒刑，得併科二百萬元以下罰金。
有左列情形之一者，處一年以上五年以下有期徒刑，得併科一百萬元以下罰金︰
一、任意棄置有害事業廢棄物者。
二、事業機構未依本法規定之方式貯存、清除、處理或再利用廢棄物，致污染環境者
    。
三、未經主管機關許可，提供土地回填、堆置廢棄物者。
四、未依第二十條規定領有廢棄物清除、處理許可證或核備文件，從事廢棄物貯存、
    清除、處理，或未依廢棄物清除、處理許可證或核備文件內容貯存、清除、處理
    廢棄物者。
五、執行機關委託未取得許可證之公、民營廢棄物清除、處理機構，清除、處理一般
    廢棄物者；或明知受託人非法清除、處理而仍委託者。
六、公、民營廢棄物處理機構或執行機關未處理廢棄物，開具虛偽證明者。
                                                                        Ｆ


司法院資訊處製作；財團法人民間司法改革基金會備份。
